【裁判字號】    98,易,955
【裁判日期】    980515
【裁判案由】    賭博等
【裁判全文】
臺灣臺中地方法院刑事判決  98年度易字第955號
公  訴  人  臺灣臺中地方法院檢察署檢察官
被      告  乙○○
上列被告因賭博等案件，經檢察官聲請簡易判決處刑（98年度偵
字第3231號），本院臺中簡易庭認不宜逕以簡易判決處刑，移由
本院刑事庭依通常程序審理，本院判決如下：
    主    文
乙○○無罪。
    理    由
一、公訴人聲請簡易判決處刑意旨略以：被告乙○○明知未依電
    子遊戲場業管理條例規定辦理營利事業登記，不得經營電子
    遊戲場業，竟自民國九十六年間某日起，在其所經營設於臺
    中市○○區○○路三段一八二號「協誠貨運行」之公眾得出
    入之場所內，擺設「小瑪莉」、「大滿貫麻將電玩」賭博性
    電子遊戲機各一台，供不特定人把玩，而經營電子遊戲場業
    。復基於賭博之犯意，藉上開機具與不特定之人賭博財物，
    其賭博方法係由賭客投入新臺幣（下同）十元硬幣，再操作
    前開電子遊戲機下注押定，押中可得數倍不等之分數，不玩
    時，可依所得之分數退幣；未押中則所投入之硬幣為機具沒
    入，由被告悉得。嗣於九十八年一月十七日二十一時許，為
    警持搜索票，在上址查獲，並扣得上開插電營業中之電子遊
    戲機二台（含ＩＣ板）、機具內賭資五萬八千四百五十元（
    均十元硬幣）。因認被告涉犯刑法第二百六十六條第一項前
    段之賭博罪、同法第二百六十八條意圖營利提供賭博場所罪
    ，及違反電子遊戲場業管理條例第十五條規定而犯同條例第
    二十二條等罪嫌。
二、按犯罪事實應依證據認定之，無證據不得認定犯罪事實；不
    能證明被告犯罪者，應諭知無罪之判決，刑事訴訟法第一百
    五十四條第二項、第三百零一條第一項分別定有明文。又認
    定不利於被告之事實，須依積極證據，苟積極證據不足為不
    利於被告事實之認定時，即應為有利於被告之認定，更不必
    有何有利之證據；認定犯罪事實所憑之證據，雖不以直接證
    據為限，間接證據亦包括在內，然而無論直接或間接證據，
    其為訴訟上之證明，須於通常一般之人均不致有所懷疑，而
    得確信為真實之程度者，始得據為有罪之認定，若其關於被
    告是否犯罪之證明未能達此程度，而有合理性懷疑之存在，
    致使無從形成有罪之確信，根據「罪證有疑，利於被告」之
    證據法則，即不得遽為不利於被告之認定。最高法院分別著
    有三十年上字第八一六號、七十六年台上字第四九八六號可
    資參照。
三、經查：
（一）按被告以外之人於審判外之陳述，雖不符刑事訴訟法第一
      百五十九條之一至第一百五十九條之四之規定，而經當事
      人於審判程序同意作為證據，法院審酌該言詞陳述或書面
      陳述作成時之情況，認為適當者，亦得為證據。當事人、
      代理人或辯護人於法院調查證據時，知有第一百五十九條
      第一項不得為證據之情形，而未於言詞辯論終結前聲明異
      議者，視為有前項之同意。刑事訴訟法第一百五十九條之
      五定有明文。查被告於本案審理迄至本案言詞辯論終結前
      ，對於本案偵查卷內之人證、書證，並未聲明異議，有本
      院審判筆錄在卷可考；另經本院審酌卷內各該人員陳述時
      之情狀，均查無被違法取供或非出於自由意志之情形，相
      關書證亦查無違法取證或造假虛捏之情事，以之作為本案
      之證據，皆屬適當，依前揭規定，本判決以下所引用之卷
      內人證、書證均得為本案之證據，合先敘明。
（二）公訴人雖以被告之自白及扣案之電子遊戲機二台、機具內
      現金及職務報告書等，資為論據，且訊據被告對於有在前
      開時、地，擺放扣案之電子遊戲機二台把玩，又經警在該
      二台機內扣得十元硬幣合計五萬八千四百五十元等事實，
      均坦承不諱，但堅詞否認上開犯行，辯稱：扣案之電子遊
      戲機是放在伊家中，只有伊和自己小孩把玩，警詢時會供
      稱是供給員工娛樂之用，是因為警察表示此有退幣功能，
      且不會有什麼事情，伊才如此回答，實際上員工不會去把
      玩機台。且機台是他人於一、二年前送給伊的，一直擺在
      查獲地點，投進去的錢幣均未取出，且伊在該處經營之貨
      運行因為硬幣很多，也會把機台當成是存錢筒使用。監視
      錄影畫面中，員工只是坐在機台旁吃早餐，並不是在把玩
      機台等語。
（三）經查：
  １、按在公共場所或公眾得出入之場所賭博財物者，處銀元一
      千元以下罰金。但以供人暫時娛樂之物為賭者不在此限。
      刑法第二百六十六條第一項定有明文。又按電子遊戲場業
      得提供獎品，供人兌換或直接操作取得，限制級電子遊戲
      場每次兌換或取得獎品之價值不得超過新臺幣二千元，普
      通級電子遊戲場每次兌換或取得獎品之價值不得超過新臺
      幣一千元，電子遊戲場業管理條例第十四條第一項亦有明
      定。則電子遊戲場業依上開法律規定，依級別分別以不超
      過二千元及一千元價值之獎品供人兌換，應認為是一種欠
      缺侵害性之社會相當性行為，而可阻卻違法不成立犯罪。
      故電子遊戲場業如提供該等價值以內之獎品供人兌換或直
      接操作取得，應得認為係屬刑法第二百六十六條第一項但
      書所稱之「供人暫時娛樂之物」，而不論以同條項前段之
      賭博罪（臺灣高等法院臺中分院九十七年度上易字第一０
      五六號判決可參）。在本案中，姑且不論被告在所經營之
      「協誠貨運行」營業所後方之自己住處客廳內擺放扣案之
      二台電子遊戲機供人把玩，是否該當於電子遊戲場業管理
      條例第十五條所規定之「經營」行為，縱認所為合於「經
      營」之構成要件，惟被告於警詢及偵查中僅供稱：為警查
      扣之二台電子遊戲機雖有退幣孔，但不是作為中後退幣
      所用，也沒有洗分，只是供自己或家人或員工把玩而已等
      語，公訴人又未能提出其他確切之證據證明被告有提供任
      何品供人兌換或以把玩後之洗分分數兌換現金之事實，
      則依前揭說明，被告縱使提供法定金額以下之品供人兌
      換，猶不致構成刑法第二百六十六條第一項前段之賭博罪
      ，舉重以明輕，在本案中，既無任何證據顯示被告有提供
      任何品或現金以供兌換之情形，更無從以刑法第二百六
      十六條第一項前段之賭博罪相繩。
  ２、公訴人又認被告另涉犯刑法第二百六十八條之意圖營利供
      給賭博場所罪嫌。然查刑法第二百六十六條第一項所處罰
      者，為賭博行為；同法第二百六十八條所處罰者，為供給
      賭博場所或聚眾賭博行為。而刑法第二百六十六條第一項
      係從自己賭博行為獲得利益；同法第二百六十八條係從供
      給賭博場所或聚眾賭博行為獲取利益，並非自賭博行為本
      身獲取利益。因此不能以賭博之人，提供賭具或賭博場所
      ，有贏錢之意圖，且有較大之獲利機會，即認該賭博之人
      之行為該當刑法第二百六十八條之罪。另在店家擺設電動
      賭博機具供人投幣玩樂，縱依該機器之設計結構，店家之
      勝率較高，惟其輸贏之或然率仍屬不確定，其性質係以該
      機器代替自己，與他人在公眾得出入之場所賭博，與意圖
      營利供給賭博場所或聚眾賭博，係由他人參與賭博不同，
      且擺設電動賭博機具供人玩樂，店家仍係憑偶然之事實以
      決定財物之得喪，並無何從中抽取金錢圖利之情形，與刑
      法第二百六十八條意圖營利之要件尚屬有間。是以，本案
      被告雖在上址擺設扣案之電子遊戲機二台，但所為並未構
      成刑法第二百六十六條第一項前段之賭博罪，已如前述，
      所為自非刑法第二百六十八條所規範之「提供賭博場所」
      行為。且公訴人又未提出任何證據證明被告有另向把玩之
      人收取場地費或抽頭費之情事，核與意圖營利提供賭博場
      所之要件亦有未合，尚難認定被告之前開行為係該當刑法
      第二百六十八條之構成要件。
  ３、綜上所陳，公訴人所舉之證據尚不足以證明被告犯罪，此
      外本院復查無其他證據證明被告確有公訴人所指之刑法第
      二百六十六條第一項前段之賭博罪、同法第二百六十八條
      之意圖營利供給賭博場所罪及違反電子遊戲場業管理條例
      第十五條規定而犯同條例第二十二條等罪犯，揆諸首揭說
      明，既無積極證據足認被告有上開罪行，不能證明被告犯
      罪，依法應諭知無罪之判決。
據上論斷，應依刑事訴訟法第四百五十二條、第三百零一條第一
項，判決如主文。
本案經檢察官甲○○到庭執行職務
中    華    民    國    98    年    5     月    15    日
                  刑事第七庭    法  官  莊嘉蕙
以上正本證明與原本無異
如不服本判決應於收受送達後十日內向本院提出上訴書狀，並應
敘述具體理由；其未敘述上訴理由者，應於上訴期間屆滿後二十
日內向本院補提理由書（均須按他造當事人之人數附繕本）「切
勿逕送上級法院」。
                                書記官  陳怡臻
中    華    民    國    98    年    5     月    15    日


司法院資訊處製作；財團法人民間司法改革基金會備份。
